【裁判字號】    99,裁,1926
【裁判日期】    990826
【裁判案由】    聲請停止執行
【裁判全文】
最  高  行  政  法  院  裁  定
                                      99年度裁字第1926號
抗  告  人  甲○○
上列抗告人與相對人雲林縣政府間聲請停止執行事件，對於中華
民國99年5月24日高雄高等行政法院99年度停字第8號裁定，提起
抗告，本院裁定如下︰
    主  文
抗告駁回。
抗告訴訟費用由抗告人負擔。
    理  由
一、按抗告法院認抗告為不合法或無理由者，應為駁回抗告之裁
    定。
二、本件原裁定以：本件抗告人於相對人作成廢止執業執照之處
    分後，已提起訴願。抗告人自得依訴願法第93條規定向受理
    訴願機關或原處分機關申請停止執行，惟其並未向受理訴願
    機關或原處分機關申請，即逕向行政法院聲請停止執行，且
    亦無情況緊急，非即時由行政法院處理，即難以救濟之情形
    ，於法即有未洽。又抗告人治療病患，依一般社會通念，其
    報酬均係以金錢為之，是系爭處分效力之執行縱有損害聲請
    人之情事發生，其損害亦係得以金錢賠償者，並無難於回復
    之損害可言；至於抗告人認系爭處分效力執行之結果，將造
    成其員工及病患權益之損害，惟此部分損害賠償之請求，非
    不能以金錢賠償獲得救濟或以他法回復，即不發生難於回復
    之損害。再者，醫師從事醫療行為，其執業與國民之身心健
    康影響至鉅，本件抗告人之醫師證書既經衛生署廢止在案，
    ，如仍准其繼續執行醫療業務，將對公益有重大危害，相對
    人依醫師法第8條之1第1項第1款規定廢止抗告人醫師執業執
    照，所欲維護之公益，明顯大於抗告人個人之利益。從而，
    抗告人上開主張，尚難認有不能回復之損害，且於公益有重
    大影響，核與前揭停止執行之要件不符，其聲請停止執行，
    不應准許。又抗告人援引臺北高等行政法院99年度停字第1
    號裁定意旨，主張該件案情與本件類似，且經臺北高等行政
    法院裁定准予停止執行在案，惟因上開裁定係屬個案之法律
    見解，對本院並無拘束力，況上開裁定之案情係針對停業3
    個月之處分所為聲請停止執行，與本件案情係針對廢止執業
    執照所為聲請停止執行亦未盡相同，故尚難援引上開裁定意
    旨，而為抗告人有利之認定等由，駁回抗告人停止執行之聲
    請。
三、抗告意旨略謂：(一)其於「廢止醫師執業執照」公文後，如立
    刻停業，則原有病患尚未安排轉介或轉診，診所員工亦未為
    其安排去處，情況自屬緊急，如向原處分機關或受理訴願機
    關聲請停止執行，行政機關曠日廢時，固有逕向行政法院聲
    請停止執行之必要。(二)抗告人如立即停業，無異迫使抗告人
    與員工及病患衍生不必要之勞資爭議及醫療糾紛，並影響病
    患接受醫療服務之權益，造成之損害實難以估計，此等損害
    ，依一般社會通念，難謂能回復原狀，更難純以金錢賠償，
    且另案原審法院99年度停字第1號及同年度停字第46號裁定
    ，均認為停業對受處分人係難以回復之損害之影響，原審法
    院所採之見解自不能外於該普遍能接受之通念，本件實有停
    止執行之必要云云。
四、經查：(一)訴願法第93條第2項所謂「受理訴願機關或原行政
    處分機關得依職權或依申請，就原行政處分之全部或一部，
    停止執行」及第3項所謂「行政法院亦得依聲請，停止執行
    」，係採雙軌制，得由受處分人依其選擇向「受理訴願機關
    或原行政處分機關」或「行政法院」提出申請，然為兼及訴
    願法第93條第2項規定，暨行政救濟係循訴願及行政訴訟之
    本質，應認適用訴願法第93條第3項之規定，然仍須已向原
    處分機關或受理訴願機關申請停止執行未獲救濟，或情況緊
    急須即時由行政法院處理，否則難以救濟之情形，始屬之。
    本件抗告人既未釋明其有何因執業執照遭廢止之緊急情事，
    是關於本件廢止抗告人醫師執業執照之處分，於抗告人自尚
    無因情況緊急時由行政法院處理之情形。此外，抗告人亦自
    陳其並未向該管前置程序（訴願）機關雲林縣政府提出停止
    相對人上開處分執行之申請，其逕向行政法院聲請本件之停
    止執行，即無保護之必要，原裁定並無不合，抗告意旨以其
    於「廢止醫師執業執照」公文後，如立刻停業，則原有病患
    尚未安排轉介或轉診，診所員工亦未為其安排去處，情況自
    屬緊急，如向原處分機關或受理訴願機關聲請停止執行，況
    行政機關曠日廢時，固有逕向行政法院聲請停止執行之必要
    云云，即屬無據。(二)「原處分或決定之執行，除法律另有規
    定外，不因提起行政訴訟而停止。」「於行政訴訟起訴前，
    如原處分或決定之執行將發生難於回復之損害，且有急迫情
    事者，行政法院亦得依受處分人或訴願人之聲請，裁定停止
    執行。但於公益有重大影響者，不在此限。」行政訴訟法第
    116條第1項、第3項分別定有明文；而所謂難於回復之損害
    ，係指其損害不能回復原狀，或在一般社會通念上，如為執
    行可認達到難以回復之程度等而言。上開規定之立法目的，
    乃因行政機關之處分或決定，在依法撤銷或變更前，具有執
    行力，原則上不因提起行政訴訟而停止執行，若原處分或決
    定之執行，將發生難於回復之損害且情況緊急，非即時由行
    政法院予以處理，則難以救濟，始可裁定停止執行，否則尚
    難認有以行政法院裁定停止執行予以救濟之必要。本件抗告
    人雖主張如立即停業，無異迫使抗告人與員工及病患衍生不
    必要之勞資爭議及醫療糾紛，並影響病患接受醫療服務之權
    益，造成之損害實難以估計，此等損害，依一般社會通念，
    難謂能回復原狀，更難純以金錢賠償云云。惟查，抗告人治
    療病患，依一般社會通念，其報酬均係以金錢為之，並無難
    於回復之損害可言，縱使系爭處分效力之執行有損害其員工
    及病患之權益，此部分損害賠償之請求，亦非不能以金錢賠
    償獲得救濟或以他法回復，難認原處分之執行，有何難於回
    復之損害，及原處分廢止抗告人醫師執業執照，禁止其繼續
    從事醫療行為，係為維護重大公共利益所必要等情，業經原
    裁定論述甚詳，經核並無違誤。抗告意旨仍執前詞，指摘原
    裁定違誤，求予廢棄，難認有理由，應予駁回。又抗告人所
    引原審法院99年度停字第1號及同年度停字第46號裁定意旨
    ，因非判例，其法律見解並無拘束本件之效力，仍難據之為
    有利上訴人法律見解之依據，附此敘明。
五、據上論結，本件抗告為無理由。依行政訴訟法第104條、民
    事訴訟法第95條、第78條，裁定如主文。
中    華    民    國    99    年    8     月    26    日
                    最高行政法院第三庭
                        審判長法官  高  啟  燦
                              法官  林  茂  權
                              法官  陳  金  圍
                              法官  黃  合  文
                              法官  王  碧  芳

以  上  正  本  證  明  與  原  本  無  異
中    華    民    國    99    年    8     月    27    日
                              書記官  邱  彰  德

司法院資訊處製作；財團法人民間司法改革基金會備份。
